臺灣高等法院臺中分院刑事判決　　　　 94年度上易字第389號
上　訴　人
即 自訴 人　甲○○
自訴代理人　徐文宗　律師
被　　　告　丙○○
被　　　告　丁○○
共　　　同
選任辯護人　戊○○　律師
　　　　　　乙○○　律師
上列上訴人因業務侵占案件，不服臺灣臺中地方法院93年度自字
第123號中華民國94年1月25日第一審判決，提起上訴，本院判決
如下：
    主  　　文
上訴駁回。
    理      由
一、本案經本院審理結果，認被告丁○○、丙○○二人被訴業務
    侵占犯行係屬不能證明，其證據及理由，業據第一審判決書
    理由欄記載甚詳，爰引用之（如附件）。原審以不能證明被
    告丁○○、丙○○二人犯罪，而依刑事訴訟法第三百零一條
    第一項規定，諭知無罪之判決，經核認事用法，並無不合，
    自訴人上訴意旨雖猶謂「(一)查本件依被告所是認之帳冊八十
    五年五月、六月帳，合夥之淨利高達一二、七六二、八二一
    元，並提列一千萬元準備分配，但因欲前往大陸投資，是乃
    記為轉入大陸鑄鋁資金，其中執行者並得３％之紅利（即由
    被告二人分走），八十五年七、八、九月盈餘三七六、六八
    三元，且其後每月均有盈餘如八十六年二、三月份五、二四
    九、六四六元、至八十六年四月份八、七七八、七八○元、
    至八十六年五月又有一二、六五○、六五五元、至八十六年
    六、七月高達一二、六七七、四六四元、八十六年八、九月
    一二、七○三、九九○元、八十六年十、十一月則有六、二
    七八、五八一元、八十六年十二月為一○、五二一、五五六
    元、八十七年一月為一二、六四九、七七八元、八十七年二
    月份一三、六七四、一八六元，是即認為判決所認定上訴人
    係在八十六年九月退夥，但當月在越南合夥事業盈餘仍有一
    二、七○三、九九○元，而計算分配退股金至少應為一千萬
    元加上一二、七○三、九九○元，合計為二二、七○三、九
    九○元，則上訴人應分得之款項至少應為七、五六七、九九
    六元，此部分尚不包括大陸合夥之一千萬元在內，而非三百
    五十萬元，是本件原判決竟悖此一經驗及論理法則謂自訴人
    在八十六年九月份退夥，且將退夥金取走云云，即無法令人
    心服。(二)本件自訴入股金為三百五十萬元，該入股金所表彰
    之股份，既為被告二人所否認，此即表示三百五十萬元之現
    金已為被告所侵吞，此與股份有限或有限公司之資產，係由
    股份所表彰，並不相同，原判決不查，即遽為被告有利之認
    定，自有判決違背法令之情事。(三)再查證人趙芬蘭係被告丁○○之現任員工，是其證詞自屬偏頗，且其屬傳聞證人，此
    部分自無證據能力，原判決悖此而採信趙芬蘭之證詞，亦有
    違法之情事。(四)查自訴人與被告二人出資經營之馬達零件年
    年均有盈餘，而非年年虧損已如前述並有盈餘之帳表十四份
    可稽，且自訴人如在八十六年即退股，則被告等二人為何會
    在退股後將帳表一直交付至八十七年八、九月份之帳表，足
    證自訴人之股份均一直存在，惟被告等二人竟在九十三年七
    月十六日以存證信函稱被告已退股，此即表示自九十三年七
    月十六日開始渠等即欲侵吞自訴人之股金甚明。(五)查被告二
    人私吞盈餘及侵占自訴人之入股金均已易持有為所有，具有
    不法所有之意圖灼然，而自八十七年十月迄今侵吞盈餘之行
    為顯係基於概括犯意為之，屬連續犯，應加重其刑，此部分
    與侵吞股金之行為，犯意各別自應分論併罰。係犯刑法第三
    百三十六條之業務侵占罪責，二人間互有犯意聯絡及行為分
    擔均為共同正犯，而原判決竟為被告有利之認定，自難令人
    甘服。」云云。
二、按告（自）訴人之告（自）訴，係以使被告受刑事訴追為目
    的，是其陳述是否與事實相符，仍應調查其他證據以資審認
    ，最高法院五十二年台上字第一三○○號判例意旨可資參照
    ，故倘僅有自訴人之片面指述，而與調查之事証顯有未符，
    即難認被告有成立犯罪之可能。經查本件(一)自訴人甲○○指
    訴稱於八十五年間，被告二人欲將合夥事業之盈餘一千萬元
    轉往大陸地區投資，自訴人則認在越南經營相當順遂且有獲
    利，而投資大陸地區市場之風險則難以評估，因而極力反對
    ，三方乃達成協議，將該一千萬元轉作盈餘分配云云，惟查
    自訴人與臺灣「青海電機公司」及被告丙○○三方之合夥事
    業，確實有於八十五年間，將一千萬元之資金轉往大陸地區
    投資，利用大陸地區之「青海電機公司」廠房，設立高速沖
    床及鑄鋁部門，而且自訴人亦曾參與其間之合夥事務達一年
    之久，甚且於三方之合夥事業外，自訴人在大陸亦另有投資
    設立「揚豐電機公司」之事實，業據證人陳雪娥、趙芬蘭等
    人於原審證述甚詳，並有該合夥事業八十五年五、六月份帳
    表可稽，業經原審法院詳敘其理由，是自訴人甲○○指述其
    反對合夥投資大陸，且其自己未去大陸投資，該一千萬元係
    充作盈餘分配云云，顯與上開事証有所未符，已難以採信。
  　(二)證人即該合夥之會計人員趙芬蘭於原審法院已明確證稱「
    自訴人與臺灣「青海電機公司」及被告丙○○三方於八十五
    年間在大陸地區投資之合夥事業，約於一年後即因故終止，
    自訴人並於三方合夥事業終止後，遷離大陸地區之「青海電
    機公司」廠房，因八十六年八、九月的時候，丁○○董事長
    有說自訴人要其買下自訴人大陸、越南的股權，紀董事長同
 　 意後，我就開票給自訴人三百一十萬元的支票，不是盈餘，
  　而是退股的款項。」等語，核與證人賴榮財、戴玉麟於原審
    法院所為証述均相吻合，證人趙芬蘭於原審上開陳述，核與
    事証相符，具有可信之情況，堪以採信，自訴人甲○○指稱
    證人趙芬蘭所供為偏頗及傳聞之詞，自無足採，足見自訴人
    甲○○確係因退出合夥而收受臺灣「青海電機公司」開立之
    系爭支票亦明。(三)又本件果如自訴人甲○○指述，其僅於八
    十六年九月二十日收受該三百一十一萬零四百一十元支票一
    紙，係其所謂僅收該一次盈餘分配後，而其至少明知合夥於
    八十七年間止，均有盈餘，何以多年竟未向被告丁○○、丙○○二人提出盈餘分配要求，甚至於其所指述被告丁○○、
    丙○○二人多年不願其查帳，竟均未曾以書面催促解決其盈
    餘及投資，而收受該支票後遲至將近七年之久，始於九十三
    年七月十二日以臺中福安郵局第五○五號存證信函表示欲查
    帳之意旨，顯悖於經驗法則，不合常情之至，由自訴人甲○○收受該支票後，長時間均未要求盈餘分配及解決其原有投
    資之舉，益見自訴人確於八十六年九月二十日係因退出合夥
    而收受該系爭支票至為明確。(四)至自訴人甲○○指述，依被
    告丁○○、丙○○二人所承認之帳冊，其於八十六年九月二
    十日如真退出合夥，應分得之款項，至少應為七百餘萬元，
    而不應僅收到三百五十萬元云云，然自訴人甲○○於八十六
    年九月二十日要求被告丁○○以款項三百五十萬元買下其合
    夥股份，業經證人趙芬蘭、賴榮財、戴玉麟原審法院供述甚
    明，則自訴人當時或係基於証人陳雪娥所証述自訴人在大陸
    另有設立揚豐公司云云，因而其無心再合夥事業，惟不論其
    動機為何，其既為同意退夥，有如上述，自無可於退夥後約
    七年之久，始再以當初有何盈餘又行反悔之理，況被告丁○○、丙○○二人對於自訴人取得該帳表，已供明係因越南當
    地之會計不曉得自訴人已於八十六年九月二十日退出合夥，
    而繼續至八十七年七、八月寄帳表於自訴人，之後知道即未
    再寄送等情，而自訴人於原審供稱「不知道該帳表係向何人
    所拿」，揆之常情，果如自訴人甲○○指述，其始終未退出
    該合夥，何以該帳表如何而來其亦不知情，且自訴人於被告
    所供知悉上開作業錯誤而終止再寄送給自訴人帳表後，即八
    十七年七、八月之後，不再繼續寄帳表於自訴人，竟亦未提
    出要求合夥仍應提供帳表，以供了解其合夥之盈餘及投資情
    形，亦顯違情理，是被告所供自訴人取得該帳表，係因會計
    作業錯誤，應為屬實，是自訴人雖至八十七年八、九月間仍
    繼續取得合夥事業之帳表，亦不足証明其合夥之股份仍屬存
    續，併為敘明。(五)又證人即大亞鋼鐵公司總經理己○○及證
    人即明垣公司總經理庚○○均於本院供証稱「伊等僅有聽過
    知道越南青海電機公司是由自訴人甲○○與被告丁○○、丙○○三人共同合夥，詳細投資比例、是否有終止合夥等內情
    ，並不清楚。」云云，顯無法証明自訴人甲○○指述其與被
    告丁○○、丙○○二人間之合夥投資自始仍屬存續，自無從
    為被告丁○○、丙○○二人之不利之認定。(六)本件並無積極
    證據足資證明被告有何上開犯行，從而，揆諸首揭最高法院
    判例意旨，自難僅憑自訴人片面之指訴而入罪。自訴人上訴
    認應就被告丁○○、丙○○二人予以論罪科刑，而指摘原判
    決不當，為無理由，應予駁回。
三、據上論斷，應依刑事訴訟法第三百七十三條、第三百六十八
    條，判決如主文。
中　　華　　民　　國　　94　　年　　7 　　月　　5 　　日
              刑事第二庭  審判長法　官　李　璋　鵬
              　　　　　　　　　法　官　方　艤　駐
              　　　　　　　　　法　官　蕭　錦　鍾
上列正本證明與原本無異。
不得上訴。
　　　　　　　　　　　　　　　　書記官　廖　次　芬
中　　華　　民　　國　　94　　年　　7 　　月　　6 　　日
　　　　　　　　　　　　　　　　　　　　　　　　　　　Ｒ
